臺灣高等法院臺南分院刑事判決　　　　　九十一年度上訴字第三二二號　　　　Ｇ
　　　上　訴　人　臺灣臺南地方法院檢察署檢察官
　　　被　　　告　丙　○　○
右上訴人因被告公共危險案件，不服臺灣臺南地方法院九十年度訴字第五三四號中華
民國九十一年一月二日第一審判決（起訴案號：臺灣臺南地方法院檢察署九十年度偵
字第二八六九號），提起上訴，本院判決如左：
      主      文
上訴駁回。
      理      由
一、公訴意旨略以：被告丙○○於民國（下同）九十年一月十四日二十一時三十分許
    ，至告訴人甲○○位於台南縣永康市○○街四十六號住處尋找甲○○未果，因與
    甲○○之妻發生口角，遂心生不滿，於翌日凌晨一時二十分許，因見甲○○所有
    聯結車車號ＩＶ—八三二號其上負載布料，且適停放於同街一三二號前，竟基於
    放火故意，著手點燃布料欲燒毀該車，幸經甲○○上夜班之員工乙○○發現，報
    警後而未釀成災害，因認被告涉有刑法第一百七十四條第一項之放火未遂罪嫌。
二、按犯罪事實應依證據認定之，無證據不得推定其犯罪事實，刑事訴訟法第一百五
    十四條定有明文。又認定不利於被告之事實，應依積極證據，苟積極證據不足為
    不利於被告事實之認定時，即應為有利於被告之認定，更不必有何有利之證據；
    如未能發現相當證據，或證據不足以證明時，自不能以推測或擬制之方法，以為
    犯罪事實之裁判基礎，是不能證明被告犯罪者，即應諭知無罪之判決；又按告訴
    人之告訴，係以使被告受刑事訴追為目的，是其陳述是否與事實相符，仍應調查
    其他證據以資審認，最高法院三十年上字第八一六號判例、三十年上字第一二八
    號判例、四十年台上字第八六號判例、五十二年台上字第一三ＯＯ號判例可資參
    照。
三、本件公訴人認被告涉有刑法上放火未遂罪嫌，無非以證人乙○○分別在警訊時及
    偵查中之證述及經燃燒之前開聯結車上之布料照片等為論據。訊據被告丙○○堅
    決否認有為右揭放火犯行，辯稱：伊當時在家中睡覺，根本沒有去放火等語。經
    查：本件證人乙○○固於案發當日目擊前開聯結車起火，然其當時所站立位置，
    不論係其先前在警訊時所言在成易貨運公司門口，抑或在靠近該輛聯結車停放處
    ，接近路燈處之位置，其距離之長度，均至少在二十五公尺以上，此有臺灣臺南
    地方法院於九十年十一月十五日至案發現場當庭以皮尺丈量所做成之勘驗筆錄及
    繪圖一紙附卷足憑，且參酌被告與證人間僅有一面之緣，此亦為證人乙○○所不
    否認，則衡諸常情，一般人在冬天凌晨之路燈（約三十瓦左右之光源）下，離數
    十公尺之距離，再加上站立光源下所形成陰影作用，多種不利因素混合下，實難
    以肉眼將對方辨識清楚，此實乃常人之極限也，況證人乙○○之前在警訊時陳稱
    ：當時伊站立在公司門口，看到起火便趕緊叫同事救火云云；隨後於偵查中又改
    稱：當時伊聽到狗吠，就跑出來公司外面看，剛好看見被告站在路燈下，且沒多
    久，就看見另外一個不認識之人從聯結車另一側跑走云云，足見其對起火時點及
    放火之嫌疑人究竟為該不認識之人或站在路燈下之人已經交代不清，其證詞之憑
    信度已不足採。至被告經警搜索所得之襯衫一件，其上並未有煙燻味，或焦黑之
    痕跡，自不得僅以證人乙○○所言站立路燈之人身著花外套云云，而逕認係被告
    所為，況告訴人與被告之前即有爭吵，再加上證人為告訴人雇用之員工，自難免
    與雇主有同仇敵愾之情緒反應，是本件在乏其他積極證據足證被告確有前揭放火
    犯行下，依據罪疑唯輕之原則，應認不能證明被告犯罪，是原判決諭知被告無罪
    ，認事用法核無不當。
四、檢察官上訴意旨略以：由一般物理原則原理，在夜間由暗處觀看亮處之景物，其
    清晰度非常高，絕非原審所認單純以日間之距離長短作為判斷證人所言不實之標
    準，原審未實地勘驗，徒憑己見遽認證言不足採，判決顯有違誤，請求將原判決
    撤銷，更為適當合法之判決等語。惟查，證人乙○○證稱當時看到有一不認識的
    人從車旁跑離開，衡情始為實際下手縱火燒車之人，不論被告曾否於現場出沒，
    但查無其他積極事證足證被告有教唆他人放火燒車或與之有犯意聯絡等情事，尚
    難認被告確有公訴人所指之犯行，是本件上訴為無理由，應予駁回。
據上論結，應依刑事訴訟法第三百六十八條，判決如主文。
本案經檢察官洪泰文到庭執行職務。
中    華    民    國      九十一      年      四      月      二十五    日
                                  臺灣高等法院臺南分院刑事第五庭
                                      審判長法官  鄭    文    肅
                                            法官  陳    珍    如
                                            法官  黃    三    哲
右正本證明與原本無異。
如不服本判決，應於判決送達後十日內向本院提出上訴狀，其未敘述理由者並應於提
出上訴狀後十日內向本院補提理由書（應附繕本)。
                                      法院書記官  陳    淑    貞
中    華    民    國      九十一      年      四      月      二十六    日
